【裁判字號】    99,訴,938
【裁判日期】    990811
【裁判案由】    毒品危害防制條例
【裁判全文】
臺灣臺中地方法院刑事判決               99年度訴字第938號
公  訴  人  臺灣臺中地方法院檢察署檢察官
被      告  甲○○
上列被告因毒品危害防制條例案件，經檢察官提起公訴（98年度
毒偵字第4294號、99年度偵字第81號），本院判決如下：
    主    文
甲○○施用第一級毒品，累犯，處有期徒刑柒月；又施用第一級
毒品，累犯，處有期徒刑捌月。應執行有期徒刑壹年貳月。
    犯 罪 事 實
一、甲○○曾犯強盜案件，經本院於民國89年7 月11日以89年度
    訴字第401 號判處有期徒刑4 年6 月，不服上訴後，經臺灣
    高等法院臺中分院於89年10月4 日以89年度上訴字第1499號
    駁回其上訴，再經最高法院於90年2 月15日以90年度台上字
    第706 號判決駁回上訴而確定，入監服刑後於94年12月26日
    縮短刑期假釋出監，所餘刑期交付保護管束，保護管束至95
    年4 月24日期滿未經法院撤銷，未執行之刑，視為已執行完
    畢。另其因曾施用毒品案件，經臺灣雲林地方法院於97年3
    月28日以97年度毒聲字第107 號裁定令入臺灣雲林看守所附
    設勒戒所施以觀察、勒戒後，經評定認為有繼續施用毒品之
    傾向，經臺灣雲林地方法院以97年度毒聲字第171 號裁定送
    戒治處所施以強制戒治，於98年3 月13日執行完畢釋放出戒
    治所，並經臺灣雲林地方法院檢察署察官於同年月17日以98
    年度戒毒偵字第31號為不起訴處分確定。
二、詎甲○○仍不知戒絕毒癮，於98年3 月13日強制戒治執行完
    畢釋放後5 年內，復基於施用第一級毒品海洛因之犯意，於
    98年7 月22日下午4 時許，在臺中市○○○○路路旁，將海洛
    因摻水置入針筒（未扣案）後，再以注射血管之方式，施用
    海洛因1 次。另基於施用第一級毒品海洛因之犯意，於98年
    10月26日凌晨4 、5 時許，在其位於臺中縣豐原市○○里○
    ○路235 巷300 弄129 號住處，將海洛因摻水置入針筒（未
    扣案）後，再以注射血管之方式，施用海洛因1 次。嗣因甲
    ○○為施用毒品列管人口，經警方於98年7 月23日15時10分
    許及同年10月30日10時14分許，先後通知其至警局接受採尿
    ，送驗結果均呈嗎啡陽性反應，始悉上情。
三、案經臺中縣警察局豐原分局報告臺灣臺中地方法院檢察署檢
    察官偵查起訴。
    理    由
壹、證據能力部分：
    按被告以外之人於審判外之言詞或書面陳述，除法律有規定
    者外，不得作為證據；又被告以外之人於審判外之陳述，雖
    不符前四條之規定，而經當事人於審判程序同意作為證據，
    法院審酌該言詞陳述或書面陳述作成時之情況，認為適當者
    ，亦得為證據。當事人、代理人或辯護人於法院調查證據時
    ，知有第159 條第1 項不得為證據之情形，而未於言詞辯論
    終結前聲明異議者，視為有前項之同意。刑事訴訟法第159
    條第1 項、第159 條之5 分別定有明文。經查，本判決下列
    所引用之被告等人以外之人於審判外之陳述（包含書面陳述
    ），除公務員職務上製作之紀錄文書，並無顯不可信之情況
    ，依刑事訴訟法第159 條之4 第1 款規定，有證據能力外，
    其餘屬傳聞證據部分，檢察官、被告於本院準備程序中均表
    示同意於本院審理時作為證據使用，且迄於言詞辯論終結前
    亦未聲明異議。本院審酌上開證據資料製作時之情況，尚無
    違法不當及證明力明顯過低之瑕疵，亦認為以之作為證據應
    屬適當，故揆諸前開規定，爰依刑事訴訟法第159 條之5 規
    定，認前揭證據資料均有證據能力。
貳、認定事實部分：
一、訊據被告甲○○對於上述2 次施用第一級毒品海洛因之犯罪
    事實均坦承不諱，且被告先後2 次經警方採集其尿液送驗結
    果，均確呈現嗎啡陽性反應，有中山醫學大學附設醫院檢驗
    科藥物檢測中心出具之尿液檢驗報告2 份存卷可稽（見中縣
    豐警偵字第00980006602 號卷第3 頁、中縣豐警偵字第0980
    007695號卷第5 頁），足認被告之自白與事實相符。又被告
    前因施用毒品案件，經臺灣雲林地方法院於97年3 月28日以
    97年度毒聲字第107 號裁定令入臺灣雲林看守所附設勒戒所
    施以觀察、勒戒後，經評定認為有繼續施用毒品之傾向，經
    臺灣雲林地方法院以97年度毒聲字第171 號裁定送戒治處所
    施以強制戒治，於98年3 月13日執行完畢釋放出戒治所，並
    經臺灣雲林地方法院檢察署察官於同年月17日以98年度戒毒
    偵字第31號為不起訴處分確定，有臺灣高等法院被告前案紀
    錄表及臺灣臺中地方法院檢察署刑案資料查註資料紀錄表各
    1 份在卷可憑。是本件事證明確，被告犯行洵堪認定。
二、核被告前揭2 次犯行，均係犯毒品危害防制條例第10條第1
    項之施用第一級毒品海洛因罪。被告持有第一級毒品海洛因
    之低度行為，均為施用之高度行為所吸收，應分別為其施用
    之高度行為所吸收，均不另論罪。被告所犯上開2 罪間，犯
    意各別，行為互殊，應予分論併罰。查，被告曾犯強盜案件
    ，經本院於89年7 月11日以89年度訴字第401 號判處有期徒
    刑4 年6 月，不服上訴後，經臺灣高等法院臺中分院於89年
    10 月4日以89年度上訴字第1499號駁回其上訴，再經最高法
    院於90年2 月15日以90年度台上字第706 號判決駁回上訴而
    確定，入監服刑後於94年12月26日縮短刑期假釋出監，所餘
    刑期交付保護管束，保護管束至95年4 月24日期滿未經法院
    撤銷，未執行之刑視為已執行完畢，有臺灣高等法院被告前
    案紀錄表1 份在卷可稽，其於受有期徒刑執行完畢後5 年以
    內，再故意犯本件有期徒刑以上之上開2 罪，均為累犯，各
    應依法加重其刑。爰審酌被告有上揭前科，素行非佳，且曾
    因施用毒品案件接受觀察勒戒及強制戒治處分，並甫於98年
    3 月13日強制戒治執行完畢日釋放，竟無視於毒品對於自身
    健康之戕害及國家對於杜絕毒品犯罪之禁令，猶施用毒品不
    輟，再為本案犯行；被告吸毒係戕害自己身心之行為及被告
    犯罪後能坦承犯行之態度等一切情狀，就其所犯上開2 罪各
    量處如主文所示之刑，並定其應執行之刑。
三、至於被告用以施用海洛因之針筒，因未扣案為避免將來執行
    困難，爰不另為沒收之諭知，併此敘明。
四、雖被告於98年10月30日警詢中供稱：98年10月25日晚上在雲
    林縣斗六市，我用我的手機撥打0000000000乙○○的手機，
    約定在斗六年外環道與大學路口，我向他購買2000元，乙○
    ○給我1 小包海洛因（重量不詳），我們是一手交錢一手交
    貨，我跟他買4 、5 次，每次都買2000元至5000元不等，交
    易地點都不固定。我們是98年3 月份從嘉義縣鹿草戒治所戒
    治出來的同學，98年5 、6 月打電話問他現在方便嗎（指販
    賣海洛因），他叫我去找他。我98年5 、6 月開始向乙○○
    購買海洛因，乙○○有好幾支行動電話，而且經常換電話號
    碼，我知道4 支，但我最後1 次是打0000000000，若找不到
    他就輪流打其他號碼，如另3 支行動電話號碼0000000000、
    0000000000、0000000000跟他聯絡約定好交易地點，再交易
    毒品等語（見中縣豐警偵字第0980007695號卷第2 頁反面至
    第3 頁）；復於99年1 月18日檢察事務官詢問時供陳：我以
    我的0000000000號行動電話撥打乙○○的0000000000、0000
    000000、0000000000、0000000000號行動電話，我與乙○○
    曾約在雲科大附近的外環道、雲林縣議會附近的某汽車旅館
    房間內及他的住處外，我知道他的住處怎麼走，但不知道地
    址，我約他買了7 、8 次海洛因，每次買5000元或6000元等
    語（見98年度毒偵字第81號卷第4 頁至第5 頁）；再於99年
    1 月18日檢察官詢問時證述：「（問：98年5 、6 月開始開
    始至98年10月25日止，一共向乙○○買過幾次海洛因？）7
    、8 次，最後1 次就是98年10月25日，我提供的4 支電話都
    是我有打過的電話。」「（問：你都以何電話與乙○○聯絡
    ？）0000000000。」「（問：98年10月25日是打乙○○何電
    話與他聯絡海洛因交易事宜？）0000000000。」「（問：為
    何警詢中說最後1 次打給他是打0000000000？）這1 支電話
    我前幾天有打過還可以通。」我跟乙○○購買海洛因的交易
    地點，有在斗六市○○道、雲林縣議會附近的汽車旅館及乙
    ○○斗六市住處的樓下。「（問：每1 次都買多少錢？）50
    00、6000元，他有時算我價格高一點，有時就算便宜一點，
    5000、6000元可以買半錢。」「（問：你在警詢中所講的00
    00 000000 、0000000000、0000000000是否還可以聯絡到乙
    ○○？）這3 支電話10月25日以後就沒有再聯絡了」等語（
    見98年度毒偵字第81號卷第7 頁至第8 頁）。惟查：
(一)、按犯毒品危害防制條例第10條之罪，供出毒品來源，因而破
    獲者，依同條例第17條得減輕其刑之規定。其所稱「供出毒
    品來源，因而破獲者」，係指被告供出毒品來源之有關資料
    ，諸如前手之姓名、年籍、住居所、或其他足資辨別之特徵
    等，使調查或偵查犯罪之公務員因而對之發動調查或偵查並
    破獲者而言。申言之，被告之「供出毒品來源」，與調查或
    偵查犯罪公務員對之發動調查或偵查並進而破獲之間，論理
    上須具有先後且相當之因果關係，非謂被告一有「自白」、
    「指認」毒品來源之人，而破獲在後，即得依上開規定予以
    減刑。若被告供出毒品來源者之前，調查或偵查犯罪之公務
    員已有確切證據，足以合理懷疑被告所供販賣毒品來源之人
    ，則嗣後之破獲與被告「供出毒品來源」間，即欠缺先後且
    相當之因果關係，自不得適用上開規定予以減輕其。是該減
    輕其刑規定之所稱「供出毒品來源，因而破獲者」，係指被
    告主動供出毒品來源之有關資料，諸如前手之人別或所在等
    資料，使犯罪之偵查得以進行，並因而破獲者而言，「供出
    毒品來源」與「破獲前手犯罪」兩者論理上須具有相當因果
    關係，始足以構成，並非前手之犯罪資訊來自被告，即應獲
    上開減免之寬典。又『本件係桃園縣政府警察局中壢分局依
    通訊監察所得事證，發現案外人劉展驛及上訴人均有販賣毒
    品行為，乃分別向檢察官及法院聲請核發拘票及搜索票，而
    予同時查獲移送檢察官偵辦，業據證人即承辦員警曾邦賢證
    實，並有卷附通訊監察譯文及搜索票等可憑，是警方並非因
    上訴人嗣經指認向劉展驛購買愷他命，始查獲劉展驛販毒，
    上訴人自無修正後毒品危害防制條例第17條第1 項「供出毒
    品來源，因而查獲其他正犯或共犯者，減輕或免除其刑」之
    適用』、『再依毒品危害防制條例第17條第1 項規定，犯同
    條例第4 條第3 項販賣第三級毒品罪，「供出毒品來源，因
    而查獲其他正犯或共犯者，減輕或免除其刑」；所稱「供出
    毒品來源，因而查獲其他正犯或共犯者」，必須被告先供出
    毒品來源（諸如前手或共犯等相關資訊），使調查或偵查犯
    罪之公務員據以發動調查或偵查並進而查獲者，始足當之。
    換言之，被告之「供出毒品來源」相關資訊，與犯罪調查或
    偵查機關之發動調查或偵查並進而查獲，二者必須具有因果
    關係，並非謂被告一經「自白」或「指認」毒品來源者而有
    助於查獲，即應獲上開減免之寬典。而前揭法條所稱之「毒
    品來源」，自應限於與本案犯罪事實有關聯性之毒品而言，
    倘被告雖曾向警察或偵查機關陳述毒品來源之相關資訊，惟
    該取得經過係發生於被告在本案所涉販賣、轉讓、持有、施
    用毒品犯罪之後，即屬獨立於本案以外之其他毒品犯罪事實
    ，至多僅能在該其他毒品犯罪日後進行審判時，援引毒品危
    害防制條例第17條第1 項減免其刑；然被告既無因供述「本
    案」毒品來源而查獲其他正犯或共犯，即與上開規定之要件
    有別，自不足以獲得此項減刑之寬典（最高法院99年度臺上
    字第2752、3335、3053、782 、640 、495 、3440、1072號
    、98年度臺上字第3274、1437號判決意旨可資參照）。
(二)、被告上述供稱向乙○○購買海洛因等情，經本院向臺灣臺中
    地方法院檢察署函查結果：因查無實據，業已簽結一節，有
    臺灣臺中地方法院檢察署官檢察官99年5 月3 日中檢輝甘98
    毒偵4294號字第036155號函在卷（見本院卷第28頁至第31頁
    ）可稽。另警方分別於98年7 月8 日及同年9 月15日先後依
    秘密證人G1、G2檢舉綽號「蠻牛」之乙○○等人共同販賣海
    洛因、甲基安非他命等情資，而於98年8 月27日報請臺灣雲
    林地方法院檢察署檢察官偵辦乙○○等人販賣毒品案件，經
    該署檢察官向臺灣雲林地方法院聲請對乙○○等販賣毒集團
    所使用0000000000、00000000 00 、00000000等行動電話進
    行監聽，經臺灣雲林地方法院核准自98年8 月28日起至98年
    9 月26日止進行監聽；及該集團所使用0000000000、000000
    0000、0000000000、0000000000等行動電話進行監聽，經前
    揭法院核准自98年9 月24日起至98年10月23日止進行監聽；
    及該集團所使用0000000000、0000000000、0000000000、00
    00000000等行動電話進行監聽，經前揭法院核准自98年10月
    6 日起至98年11月4 日止進行監聽；及對集團所使用000000
    0000、0000000000、0000000000、0000000000等行動電話進
    行監聽，經前揭法院核准自98年10月6 日起至98年11 月4日
    止進行監聽，而於99年2 月12日在雲林縣古坑鄉華山村81之
    9 號鄉村民宿B01 房查獲乙○○、羅崧仁等人，案經臺灣臺
    中地方法院檢察署檢察官於99年4 月8 日以99年度偵字第85
    4 號起訴乙○○、羅崧仁販賣海洛因予胡朝明、廖振芳、林
    鴻期、黃大明等人施用海洛牟利之犯行，但並未查獲乙○○
    有何販賣海洛因予被告之事證，此分別有前揭法院98年度聲
    監字第364 號、98年度聲監續字第26 8號卷宗所附98年度聲
    監字第312 、343 、364 號等通訊察書、乙○○販賣毒品集
    團組織圖、臺灣雲林地方法院檢察署檢察官99年度偵字第85
    4 號起訴書各1 份在卷可按。則被告縱有供出之毒品來源，
    惟販賣毒品者經警方查獲販賣毒品之行為，尚與本案被告供
    出其施用毒品來源之出賣者無關，依上開說明，自無從毒品
    危害防制條例第17條第1 項規定減輕其刑，附此敘明。
(三)、證人乙○○於本院審理時雖證稱：被告來找我，我有海洛因
    ，提供第1 級毒品海洛因給甲○○。我有販賣第1 級毒品海
    洛因給甲○○，他從臺中到雲林之前，他先打電話給我跟我
    約時間說他要下來雲林找我，我們有默契，我先去買海洛因
    等他來，他到達後，我沒有賺甲○○的錢，直接把第1 級毒
    品海洛因賣給甲○○。「（問：你何時第1 次賣第一級毒品
    海洛因給甲○○？）忘記了。」「（問：你何時何地最後一
    次賣第一級毒品海洛因給被告？）我忘記了。」「（問：你
    前後賣幾次第一級毒品海洛因予被告？）他有拿錢給我的只
    有5 次。」「（問：沒有拿錢的時候有幾次？）2 、3 次」
    「（問：有拿錢的時候的金額為何？）5000元、6000元、45
    00元都有，其他2 次忘記了，金額大約也是5000、6000元。
    」「（問：甲○○每次向你購買毒品如何跟你聯絡？）打電
    話給我，至於用哪1 支電話打的我忘記了，他只有跟我說他
    來找我好不好而已。」「（問：你被訴雲林地檢署99年度偵
    字第854 號你與羅崧仁販賣毒品的案件，是因監聽而查獲，
    且你犯罪最後的時間是在98年11月10日，你被監聽的門號包
    括0000000000、0000000000等行動電話，如果你確實賣給甲
    ○○，為何上開的監聽內容沒有查獲你販賣毒品予甲○○的
    犯行？）有可能甲○○打電話給我時只有說要找我，沒有提
    到毒品相關的事情，所以警方才沒有辦法查獲此案。」「（
    問：被告在本案分別於98年7 月22日下午4 點、98年10月26
    日凌晨4 、5 點施用海洛因而被警察查獲，這2 次他施用的
    毒品是否跟你購買的？）我不知道，販賣的時間經過這麼久
    了，我沒有什麼印象，我只能就我的印象回答，大概是5 次
    。」等語在卷（見本院卷第70頁至第72頁反面）綦詳。然姑
    且不論，證人乙○○前揭證述其販賣海洛因予被告施用，販
    賣海洛因之金額、次數及有無收取款項等細節，與被告分別
    於警詢、檢察官事務官及檢察官偵查時所供出其向乙○○購
    買海洛因之金額、次數及款項之支付情形不符，難以採為有
    利於被告認定之憑據。退一步而言，縱令被告前揭所述之情
    節屬實，但因警方及檢察官等偵查機關，並未因被告有供出
    毒品來源，因而查獲乙○○販賣海洛因予被告之犯行，被告
    自無從依毒品危害防制條例第17條第1 項規定減輕其刑。是
    以證人乙○○之前揭證詞，無法採為減輕被告刑度之依據。
(四)、至於被告聲請本院調閱其使用0000000000、0000000000行動
    電話與證人乙○○所使用0000000000、0000000000、000000
    0000、0000000000行動電話之通聯紀錄，以資證明被告於98
    年5 、6 月至同年10月25日期間，確實向乙○○購買海洛因
    施用云云。惟查被告所聲請調閱之上述電話通聯紀錄，迄本
    院審理時已早逾行動電話通聯記錄之保存期限，已無法向電
    信單位查詢，併此敘明。
(五)、綜上所述，偵查機關自98年8 月28日起至同年11月4 日止對
    乙○○等人販毒集團進行監聽，並未查獲乙○○有何販賣海
    洛因予被告施用之事證，且乙○○嗣後之遭警方查獲與被告
    「供出毒品來源」間，欠缺先後且相當之因果關係，依據上
    開說明，自不得適用毒品危害防制條例第17條第1 項之規定
    予以減輕其刑。
據上論斷，應依刑事訴訟法第299 條第1 項前段，毒品危害防制
條例第10條第1 項，刑法第11條、第47條第1 項、第51條第5 款
，判決如主文。
中    華    民    國    99    年    8     月    11    日
          刑事第十三庭  審判長  法  官  楊萬益
                                法  官  高英賓
                                法  官  蔡建興
以上正本證明與原本無異。
如不服本判決應於收受判決後10日內向本院提出上訴書狀，並應
敘述具體理由；其未敘述上訴理由者，應於上訴期間屆滿後20日
內向本院補提理由書（均須按他造當事人之人數附繕本）「切勿
逕送上級法院」。
                                書記官  譚系媛
中    華    民    國    99    年    8     月    11    日
附錄論罪科刑法條：
毒品危害防制條例第10條：
施用第一級毒品者，處6月以上5年以下有期徒刑。
施用第二級毒品者，處3年以下有期徒刑。

司法院資訊處製作；財團法人民間司法改革基金會備份。
